臺灣高等法院刑事判決　　　　　　　 100年度上易字第1543號
上　訴　人
即　被　告　蔡立塵
上列上訴人因竊盜案件，不服臺灣臺北地方法院100年度易字第1
310號，中華民國100年5月27日第一審判決（起訴案號：臺灣臺
北地方法院檢察署100年度偵字第9206號），提起上訴，本院判
決如下：
    主  文
上訴駁回。
    事  實
一、蔡立塵意圖為自己不法之所有，分別為下列竊盜犯行：
  (一)於民國100年2月17日15時許，在台北市○○區○○街與松江
    路108巷口，見陳玉奉所有之車牌號碼611-HPC號機車鑰匙插
    在機車上，竟趁無人注意之際，徒手竊取上開機車，得手後
    為代步使用。
  (二)於同年3月8日16時18分許，在台北市大安區○○○路○段161
    巷65號之2服飾店內，藉詞欲購買衣物，趁店員王儷穎不注
    意之際，徒手竊取王儷穎所有之IPhone手機1支，得手後變
    賣花用殆盡。
  (三)於同年3月17日17時40分許，在台北市大安區○○○路○段17
    7巷37號1樓服飾店內，藉詞欲購買衣物，趁店員陳佳玲不注
    意之際，徒手竊取陳佳玲所有之IPhone手機1支，得手後變
    賣花用殆盡。
  (四)於同年3月21日18時37分許，在台北市大安區○○○路○段22
    3巷49弄5號1樓服飾店內，藉詞欲購買衣物，趁店員沈逸寧
    不注意之際，竊取沈逸寧所有之IPhone手機1支，得手後變
    賣花用殆盡。
  (五)於同年4月11日17時8分許，在台北市大安區○○○路○段161
    巷41-2號服飾店內，藉詞欲購買衣物，趁店員傅文亨不注意
    之際，竊取傅文亨所有之IPhone手機1支，得手後變賣花用
    殆盡。嗣於同年4月28日11時許，騎乘前揭竊得之機車行經
    台北市中山區○○○路107巷84號前，為警當場查獲。
二、案經王儷穎、陳佳玲、沈逸寧、傅文亨訴由台北市政府警察
    局大安分局報告台灣台北地方法院檢察署檢察官偵查起訴。
    理  由
一、上訴人即被告蔡立塵於本院未到庭陳述意見，以下本院作為
    判斷依據之各項證據資料，業據其於原審不爭執其證據能力
    ，本院審酌該等言詞供述及書面作成時之情況，認為以之作
    為證據為適當，依刑事訴訟法第159條之5規定，均得作為證
    據。
二、上開犯罪事實，業據被告於原審坦承不諱，核與證人即告訴
    人陳玉奉、王儷穎、陳佳玲、沈逸寧、傅文亨之證述相符，
    復有台北市政府警察局大安分局扣押筆錄、扣押物品目錄表
    、贓物認領保管單、監視器錄影翻拍照片4份、查獲照片4紙
    、失車案件基本資料在卷可稽。本件事證明確，被告犯行洵
    堪認定。
三、核被告所為，均係犯刑法第320條第1項之竊盜罪。被告所犯
    上開5次竊盜罪，犯意各別，行為互殊，應分論併罰。
四、原審以被告罪證明確，適用刑法第320條第1項，並審酌其早
    於89 年間即犯竊盜罪，復於96、97年間密集多次犯竊盜罪
    ，另犯偽造有價證券、詐欺等罪，素行不良，且被告之前所
    犯之竊盜罪多達7次，本件再犯5次竊盜罪，所竊取之財物機
    車、I Phone手機價值不低，造成手機被害人喪失手機內資
    料，非財物上之損失亦非輕微，被告假冒購買衣物，趁店員
    不注意時，竊取店員之手機，竊取後再販售予通訊行以取得
    金錢，犯罪之動機、手段惡劣，再被告於99年11月10日假釋
    出監，旋於假釋期間未滿即再犯罪，且於2個月內犯竊盜罪5
    次，無悛悔之情形，惟被害人陳玉奉之機車經警查獲，已返
    還予被害人，所生損害較小等一切情狀，且就被告對於犯罪
    動機所稱：因外婆生病需要龐大之醫療費，始為本件犯行，
    家中無其他人可以照顧外婆云云（見原審卷第67頁反面），
    以台北市政府警察局信義分局100年5月3日北市警信分戶字
    第10031054900號函覆：經查訪，被告於99年12月間離家後
    即未返家等語（見原審100年度聲羈字第159號卷第15頁），
    認被告此部分供述顯屬不實，僅意圖博取同情，殊不可取，
    而分別量處如主文所示之刑，並諭知易科罰金之折算標準，
    暨定應執行之刑，另說明被告雖有多次竊盜犯行，惟法院就
    是否宣告被告強制工作，除不得逾越法律所規定範圍之外部
    性界限外，尚應符合比例原則、公平正義原則，並體察法律
    之規範目的，使其結果合於裁量之內部性界限，俾與立法本
    旨相適合。揆諸保安處分係針對特定行為人將來之危險性所
    為，其宣告本應與行為人所為行為之嚴重性、所表現之危險
    性及對其未來行為之期待性相當。按竊盜犯贓物犯保安處分
    條例第3條第1項關於竊盜犯、贓物犯令入勞動場所強制工作
    之規定，旨在對於竊盜犯、贓物犯之習慣性犯者，強制從事
    勞動，以養成正確之工作習慣及謀生觀念，使能適應社會生
    活，而達教化、治療之目的。行為人有無令入勞動場所強制
    工作之必要，應審酌其行為之常習性、嚴重性、危險性及對
    未來行為之期待性，依比例原則決定之。本件被告並非性格
    上對於竊盜行為具有常習性，僅係出於好逸惡勞、不勞而獲
    之動機而為本件竊盜犯行，依其行為模式，尚難認具有竊盜
    之習慣，認對被告施以所宣告之刑罰已足以處罰其行為之惡
    性，並無另宣告強制工作以預防矯治其社會危險性之必要，
    而不另為強制工作之諭知。其認事、用法，均無違誤，量刑
    亦屬妥適，被告上訴以：其坦承犯行，而所竊得之手機均係
    中古機，市場價值非甚高，故原判決就被告各次犯行各處有
    期徒刑5月，有違比例原則，不具妥當性及合目的性，且被
    告願與告訴人和解云云，然查，原審科刑乃審酌刑法第57條
    所列之事項，作為科刑輕重之標準，業如上述，行竊所得之
    手機其市場價值若干，僅為諸量刑事項之一，原審除加以審
    酌外，並審酌被告之行為所加諸被害人非財物上之損害及上
    述各種量刑參考事由，而為本件各罪刑期之宣告，經核並無
    過重情形，更無違反妥當性或合目的性可言，被告犯後迄本
    院辯論終結前亦未與告訴人和解或賠償被害人，其等希望被
    告能賠償損失等情，經告訴人陳佳玲、沈逸寧到庭陳述甚明
    （見本院卷第56頁），被告指摘原審量刑有違比例原則云云
    ，並不可採，其上訴應予駁回。被告聲請傳訊其外婆，以證
    明有交付醫藥費用予外婆，則核無傳訊之必要。
五、被告經合法傳喚，無正當之理由不到庭，本院不待其陳述，
    逕行判決。
據上論斷，應依刑事訴訟法第371條、第368條，判決如主文。
本案經檢察官邱美育到庭執行職務。
中    華    民    國   100    年    9     月    28    日
                  刑事第二十一庭審判長法  官  周政達
                                      法  官  許永煌
                                      法  官  趙文
以上正本證明與原本無異。
不得上訴。
                                      書記官  張品文
中    華    民    國   100    年    9     月    29    日
附錄：本案論罪科刑法條全文
中華民國刑法第320條第1項（普通竊盜罪）
意圖為自己或第三人不法之所有，而竊取他人之動產者，為竊盜
罪，處5  年以下有期徒刑、拘役或 5 百元以下罰金。